【裁判字號】    95,台上,3269
【裁判日期】    950615
【裁判案由】    公共危險等罪
【裁判全文】
最高法院刑事判決            九十五年度台上字第三二六九號
    上  訴  人  甲○○
                        298.
    選任辯護人  陳培豪律師
上列上訴人因公共危險等罪案件，不服台灣高等法院中華民國九
十二年十月二十二日第二審判決（九十二年度交上訴字第二○七
號，起訴案號：台灣板橋地方法院檢察署九十一年度偵字第二二
六三○號），提起上訴，本院判決如下：
    主  文
上訴駁回。
    理  由
按刑事訴訟法第三百七十七條規定，上訴於第三審法院，非以判
決違背法令為理由，不得為之。是提起第三審上訴，應以原判決
違背法令為理由，係屬法定要件。如果上訴理由狀並未依據卷內
訴訟資料，具體指摘原判決不適用何種法則或如何適用不當，或
所指摘原判決違法情事，顯與法律規定得為第三審上訴理由之違
法情形，不相適合時，均應認其上訴為違背法律上之程式，予以
駁回。本件上訴人甲○○上訴意旨略稱：(一)、本件肇事地點中央
分隔島上設有護網，高約一百二十公分，上訴人之視線因受遮擋
而無法看清對向車道路況，陳買騎乘機車違規從中央分隔島缺口
迴轉，依台灣省台北縣區車輛行車事故鑑定委員會鑑定意見，陳
買違規在先為車禍主因，上訴人為殘障人士，面對突發狀況無法
如常人般及時反應，則肇事責任在陳買而非上訴人，既然陳買才
是肇事者，何以稱上訴人「肇事」？既非肇事即無逃逸，上訴人
基於關切之情，停車開門探視陳買，見其可自行站起後才離去，
何來逃逸之有？上訴人誤認陳買並無受傷而駕車駛離現場，並無
逃逸之認知與意欲，原審未考量上訴人肢體重度殘障，反應、判
斷力均不能與常人相提並論，事發時有大小便失禁急須如廁買藥
，主觀上並無逃逸之意，遽認上訴人係肇事逃逸，有判決理由矛
盾、判決不適用法則或適用不當之違法。(二)、上訴人自事故後即
主動與陳買家屬和解，因資力有限，經濟狀況不佳，無法負擔陳
買要求之金額，原判決竟稱上訴人「迄未與被害人達成和解」，
亦未依刑法第五十七條斟酌上訴人生活狀況、智識程度、犯罪後
態度，忽略陳買與有過失，即駁回上訴人在第二審之上訴，實欠
公允。又上訴人已於民國九十三年四月十五日在原審民事庭與陳
買以新台幣二百萬元成立和解，陳買已不再追究，上訴人行動極
度不便，同時尿失禁需長期服藥，每五至十分鐘要如廁一次，並
有充血性心臟等病，現住院治療，恐將成不能治癒之終身重殘，
請予以易科罰金之緩刑，或擇一處理云云。
惟查：原判決綜合全案證據資料，本於事實審法院職權推理之作
用，認定上訴人有於駕駛Ｒ二－五○四五號自用小客車行經台北
縣林口鄉十八點四公里處時，撞擊由陳買騎乘之ＧＦＳ－四七二
號機車，使陳買人車倒地後受有外傷性腦部挫傷併腦內出血、水
腦症、右側肢體偏癱、意識不清等重傷後，竟逕行駕駛該小客車
逃逸離去之犯行。因而維持第一審論處上訴人駕駛動力交通工具
肇事，致人受傷而逃逸罪刑（處有期徒刑七月）部分之判決，駁
回上訴人此部分在第二審之上訴，已詳細說明其採證認事之理由
。並就上訴人辯稱：事發後伊曾打開車門察看，因伊係殘障人士
，行動不便，故未下車，同時伊大小便失禁，急欲前往八里買藥
，看到被害人未受有外傷，且能自行站起，傷勢不甚嚴重，遂駕
車離開，伊並無預見被害人有死傷可能仍執意離去，非欲逃避肇
事責任云云，如何之不足採信，亦於理由中詳加指駁。所為論斷
，俱有卷證資料可資覆按。上訴意旨對原審之論斷，究有何違背
經驗法則或論理法則之違法情形，並未依據卷內資料，為具體之
指摘。且查：刑法第一百八十五條之四肇事致人死傷逃逸罪，立
法目的在促使駕駛人於肇事後能對被害人即時救護，以減少死傷
，此觀其立法理由所載：「維護交通安全，加強救護，減少被害
人之死傷，促使駕駛人於肇事後，能對被害人即時救護，特增設
本條，關於肇事致人死傷而逃逸之處罰規定。」等情自明，是該
罪之成立只以行為人有駕駛動力交通工具肇事，致人死傷而逃逸
之事實為已足，至行為人對肇事有否過失，本非所問。又所謂駕
駛動力交通工具肇事，自係指「發生交通事故」、「發生車禍」
而言。上訴人坦承其駕駛前揭小客車撞及陳買騎乘之上開機車，
使陳買人車倒地後，「僅停下來看一下又開走了」，並未下車即
時對陳買為任何之救護或察看、探詢其傷勢，即逕自離去（見偵
查卷第三三頁反面、一審卷第十六頁、原審卷第六六頁），則原
審據以認定其行為與上開肇事致人死傷逃逸罪之構成要件相當，
要無判決理由矛盾、判決不適用法則或適用不當之可言。上訴意
旨對原審此部分之論斷，既亦未依據卷內資料，具體指摘有如何
違背法令之情形，徒執陳詞，以陳買違規騎乘機車為肇事主因，
其肢體殘障，反應及判斷力較常人為低，主觀上並無逃逸之意，
不能據為不利上訴人之認定云云，係以自己之說詞，復為單純之
事實上爭辯，難認係適法之第三審上訴理由。而上訴人係於原審
判決後上訴第三審中，始與陳買成立訴訟上之和解，則原判決依
刑法第五十七條規定為科刑輕重之審酌時，說明上訴人「迄未與
被害人達成和解，賠償被害人損失」，與卷內資料即無不合。其
餘上訴意旨所執各詞，原判決或已在理由中論斷綦詳，並無上訴
意旨所指之違法情形；或係以自己主觀之說詞，就原審採證認事
之職權行使或與犯罪構成要件無涉之枝節漫為單純之事實上爭辯
，依首開說明，自難認係適法之第三審上訴理由。其此部分之上
訴違背法律上之程式，應予駁回。本院為法律審，且本件上訴不
合法而應從程序上予以駁回，其另提出民事事件和解筆錄、支票
及聲明書等影本，請求宣告緩刑或量處得予以易科罰金之刑，無
從審酌。又上訴得對於判決一部為之，未聲明為一部者，視為全
部上訴，刑事訴訟法第三百四十八條第一項定有明文。上訴人對
原判決不服，提起上訴，未聲明為一部上訴，依前開規定，應視
為全部上訴。而刑事訴訟法第三百七十六條所列各罪之案件，經
第二審判決者，不得上訴於第三審法院，為該法條所明定。上訴
人過失重傷害部分，原審係維持第一審依刑法第二百八十四條第
一項後段論處上訴人因過失傷害人致重傷罪刑之判決，駁回此部
分上訴人在第二審之上訴，核屬刑事訴訟法第三百七十六條第一
款之案件。依前揭說明，此部分既經第二審判決，自不得上訴於
第三審法院，上訴人竟復提起上訴，顯為法所不許，此部分亦應
予駁回。
據上論結，應依刑事訴訟法第三百九十五條前段，判決如主文。
中    華    民    國  九十五  年    六    月   十五   日
                      最高法院刑事第十一庭
                          審判長法官  謝  俊  雄
                                法官  陳  世  雄
                                法官  魏  新  和
                                法官  吳  信  銘
                                法官  徐  文  亮
      本件正本證明與原本無異
                                      書  記  官
中    華    民    國  九十五  年    六    月   二十   日
                                                Ｒ


司法院資訊處製作；財團法人民間司法改革基金會備份。
